【裁判字號】    97,家聲,298
【裁判日期】    980106
【裁判案由】    核定遺產管理人報酬
【裁判全文】
臺灣高雄地方法院民事裁定             97年度家聲字第298號
聲  請  人  李淑妃律師即被繼承人甲○○之遺產管理人
當事人聲請核定遺產管理人報酬事件，本院裁定如下：
    主  文
聲請人任被繼承人甲○○（男，民國○○年○ 月○ 日生，身分證統
一編號：Ｚ000000000號）之遺產管理人之報酬核定為新臺幣萬
元。
程序費用新臺幣壹仟元由被繼承人甲○○之遺產負擔。
    理  由
一、按「遺產管理人，得請求報酬，其數額由親屬會議按其勞力
    及其與被繼承人之關係酌定之。」、「依本法之規定應開親
    屬會議時，由當事人、法定代理人或其他利害關係人召集之
    。」、「親屬會議不能召開或召開有困難時，依法應經親屬
    會議處理之事項，由有召集權人聲請法院處理之。」，民法
    第1183條、第1129條、第1132條第2 項前段分別定有明文。
二、聲請意旨略以：聲請人前因被繼承人甲○○於民國94年8 月
    22日去世，其繼承人均已拋棄繼承，且不能召集親屬會議選
    定遺產管理人，而經本院以97年度財管字第4 號民事裁定選
    任聲請人為被繼承人甲○○之遺產管理人。聲請人經選任後
    ，業已執行職務，聲請本院以97年度家催字第198 號裁定，
    准對被繼承人甲○○之繼承人、債權人及受遺贈人於一年二
    月期限內，為承認繼承、報明債權及為願受遺贈與否之聲明
    等事項之公示催告，並於97年6 月7 日刊登公示催告裁定於
    臺灣新生報。又聲請人經本院選任為被繼承人甲○○之遺產
    管理人後，聲請人曾聲請閱卷清查被繼承人之遺產，及製作
    遺產清冊、聲請被繼承人之遺產歸屬清單、各類財產所得清
    單等資料，並聲請公示催告、登報及通知債權人報明債權，
    而代為墊支相關之聲請費、規費、登報費等，共計新臺幣（
    下同）8,316 元。惟被繼承人甲○○並無親屬會議可資酌定
    遺產管理人報酬數額，爰聲請裁定遺產管理人之報酬等語。
三、經查：
（一）本件被繼承人甲○○死亡後，因全體繼承人均拋棄繼承，
      且未經親屬會議選定遺產管理人，經本院選任聲請人為被
      繼承人之遺產管理人乙節，有聲請人提出之本院97年度財
      管字第4 號裁定及確定證明書為證，自堪信為真實。準此
      ，聲請人顯難召開親屬會議酌定其管理遺產之報酬，是其
      本於利害關係人之地位，聲請本院酌定其擔任遺產管理人
      之報酬，洵屬有據。
（二）聲請人主張之前揭事實，除上述裁定及確定證明書外，另
      據其提出律師函、臺灣臺南地方法院民事執行處函、土地
      明細清冊、房屋建築及設備明細清冊、土地登記謄本影本
      、建物登記謄本影本、臺灣新生報刊登廣告證明、收據等
      件為證，堪信為真實。本院審酌：被繼承人之遺產共有土
      地2 筆、房屋1 筆，合計現值為1,384,339 元，其債權人
      即抵押權人元大資產管理股份有限公司已聲請臺灣臺南地
      方法院強制執行，此外即無其他人陳報債權、債務或遺贈
      ，足見其遺產法律關係尚屬單純，無其他繁瑣事務代處理
      ，故聲請人所需支出之相關勞力、時間、心力尚屬非鉅；
      又聲請人業已為聲請公示催告、登報、查詢被繼承人財產
      、通知債權人陳報債權等管理遺產行為，後續尚有處理申
      報遺產稅、強制執行程序等其他事項尚須處理，聲請人處
      理上開事務及後續處理所需時間之久暫、耗費人力之程度
      及各債權人受償權利之保障等一切情狀，認本件核予遺產
      管理人之報酬以30,000元為適當，爰酌定如主文第1 項所
      示。至財政部訂頒之「代管無人承認繼承遺產作業要點」
      第14點第3 項規定，國有財產局如任遺產管理人時請求管
      理遺產報酬之標準不得低於遺產現值1%，及稅捐機關核算
      律師、仲裁人擔任遺囑行人執行業務收入標準按標的價值
      9%計算等，均只是財政部內部所定供其內部人員參考之請
      求標準及課稅參考標準，並非法令，無任何法律效力，亦
      無拘束法院之效力，本院自得依個案個別差異參酌各種不
      同情況依職權核定，不受其限制，附此敘明。另聲請人另
      請求擔任遺產管理人所支出之代墊費用8,316 元一節，因
      該部分代墊費用依法應由遺產支應，而列於遺產管理人之
      報酬內，故此部分應無庸另行核給，併此述明。
四、末按依法應由關係人（包括聲請人、相對人及其他利害關係
    人）負擔費用者，法院裁定命關係人負擔時，應一併確定其
    數額，非訟事件法第24條第1 項所明定。經核本件聲請事件
    ，應徵之程序費用為1,000 元，依非訟事件法第157 條規定
    ，應由遺產負擔，爰併予確定如主文第2 項所示，附此敘明
    。
五、依非訟事件法第157 條、第24條第1項，裁定如主文。
中    華    民    國    98    年    1    月    6      日
                  家事法庭法  官  何清富
正本係照原本作成
如不服本裁定應於送達後10日內向本院提出抗告狀，並繳納抗告
費新臺幣1,000元。
中    華    民    國    98    年    1     月    6     日
                          書記官  葉彥伶


司法院資訊處製作；財團法人民間司法改革基金會備份。
